臺灣臺南地方法院民事判決
109年度訴字第1820號
原      告  業晟企業有限公司

法定代理人  鄭貴名
訴訟代理人  吳金政
            陳錦昇律師
被      告  吳朝輝
訴訟代理人  郭俐瑩律師
上列當事人間請求拆除地上物等事件，本院於民國111年10月6日
言詞辯論終結，判決如下：
    主      文
被告應將坐落臺南市○○區○○○段○○○○○○地號土地上如臺南市歸仁
地政事務所民國一０九年十二月二十一日法囑土地字五六九號土
地複丈成果圖即附圖編號A所示，面積共計二百零五平方公尺之
地下室用土填平回復原狀，及將其中面積八平方公尺之地下室出
入口拆除，並將該部分土地返還原告。
被告應給付原告新臺幣玖萬捌仟壹佰參拾陸元，及自民國一０九
年十二月十二日起至清償日止，按週年利率百分之五計算之利息
；並自民國一０九年八月一日起至填平上開地下室回復原狀，及
將上開地下室之出入口拆除之日止，按月給付原告新臺幣壹仟伍
佰伍拾捌元；暨自民國一０九年八月一日起至民國一一０年十月十
一日止，按月給付原告新臺幣壹佰柒拾捌元。
原告其餘之訴駁回。
訴訟費用由被告負擔。
本判決於原告以新臺幣柒拾貳萬玖仟柒佰壹拾貳元為被告供擔保
後，得假執行。但被告如以新臺幣貳佰壹拾捌萬玖仟壹佰參拾陸
元為原告預供擔保，得免為假執行。
原告其餘假執行之聲請駁回。
    事實及理由
壹、程序部分：
　　按訴狀送達後，原告不得將原訴變更或追加他訴，但有下列
    各款情形之一者，不在此限：三、擴張或減縮應受判決事項
    之聲明者，民事訴訟法第255條第1項第3款定有明文。查本
    件原告起訴時係聲明：⒈被告應將坐落臺南市○○區○○○段0000
    00地號土地上如起訴狀圖示編號A之建物拆除，並用土填平
    恢復原狀，將該部分土地返還原告；⒉被告應將坐落臺南市○
    ○區○○○段0000地號土地上如起訴狀圖示編號B之建物、編號C
    之地上物拆除，並將該部分土地返還原告；⒊被告應將坐落
    臺南市○○區○○○段000000地號土地上如起訴狀圖示編號D之地
    上物拆除，並將該部分土地返還原告；⒋被告應給付原告新
    臺幣（下同）647,686元，及自民國109年8月1日起至返還前
    開土地之日止，按月給付原告14,212元（見本院109年度補
    字第569號卷，下稱補字卷，第13至第14頁）。嗣其變更聲
    明為：⒈被告應將坐落臺南市○○區○○○段000000地號土地上，
    如臺南市歸仁地政事務所民國109年12月21日法囑土地字569
    號土地複丈成果圖即附圖所示編號A面積205平方公尺之地下
    室用土填平恢復原狀，及將其中面積8平方公尺之地下室出
    入口拆除，並將土地返還原告；⒉被告應給付原告122,496元
    ，及自原告民事準備暨答辯狀繕本送達被告翌日起至清償日
    止，按年息5％計算之利息；暨自109年8月1日起至返還附圖
    所示編號A、B、C、D土地之日止，按月給付原告2,171元。
    核原告此一訴之變更，乃屬擴張或減縮應受判決事項之聲明
    ，合於前揭規定，應予准許。
貳、實體部分：
一、原告主張：
　㈠原告為臺南市○○區○○○段0000地號、1304-2地號、1311-7地號
    土地（下分別稱系爭1304地號土地、系爭1304-2地號土地、
    系爭1311-7地號土地）之所有權人。
　㈡依附圖所示，其中由被告所有，編號A之工廠地下室及其出入
    口（工廠本體部分屬於臺南市○○區○○○段0000○號即門牌號碼
    臺南市○○區○○路0段000○00號建物，下稱A工廠；工廠地下室
    部分與A工廠共用同一門牌號碼，下稱A地下室及出入口），
    面積共計205平方公尺，無權占用系爭1304-2地號土地，被
    告並因此受有相當於租金之不當得利，且迄今未填平A地下
    室，亦未拆除其出入口。而被告係於104年10月底取得A工廠
    之所有權，原告提起本件訴訟則係於109年7月，因此即應以
    104年11月至109年7月為期間，按月計算原告起訴前，被告
    所受有相當於租金之不當得利111,008元。又依附圖所示，
    其中由被告所有，編號B之工廠（與A工廠同為臺南市○○區○○
    ○段0000○號即門牌號碼臺南市○○區○○路0段000○00號建物，
    下稱B工廠），部分坐落於系爭1304地號土地上，而有無權
    占有之情形，占用面積為16.5平方公尺，被告並因此受有相
    當於租金之不當得利，惟B工廠已於110年10月11日拆除。至
    被告係於104年10月底取得B工廠之所有權，原告提起本件訴
    訟則係於109年7月，因此即應以104年11月至109年7月為期
    間，按月計算原告起訴前，被告所受有相當於租金之不當得
    利10,756元。再依附圖所示，其中由被告所建，編號C之圍
    牆（下稱C圍牆）面積2.05平方公尺，坐落於系爭1304地號
    土地上，而有無權占有之情形，被告並因此受有相當於租金
    之不當得利，惟C圍牆已於110年10月11日拆除，而C圍牆係
    築於107年8月1日，原告提起本件訴訟則係於109年7月，因
    此即應以107年8月至109年7月為期間，按月計算原告起訴前
    ，被告所受有相當於租金之不當得利139元。依附圖所示，
    其中由被告所建，編號D之圍牆（下稱D圍牆）面積1.03平方
    公尺，坐落於系爭1311-7地號土地上，而有無權占有之情形
    ，被告並因此受有相當於租金之不當得利，惟D圍牆已於110
    年10月11日拆除，而D圍牆係築於107年8月1日，原告提起本
    件訴訟則係於109年7月，因此即應以107年8月至109年7月為
    期間，按月計算原告起訴前，被告所受有相當於租金之不當
    得利593元。據上，該期間被告給付相當於租金之不當得利1
    22,469元（111,008＋10,756＋139＋593＝122,496元。
　㈢又自109年8月1日起，被告因A工廠及地下室、B工廠、C圍牆
    及D圍牆占用原告所有土地，應至返還土地前，按月給付相
    當於租金之不當得利2,171元。
　㈣被告固辯稱其並未管理或使用A地下室及出入口，且原告請求
    其填平A地下室並拆除出入口有權利濫用之嫌云云。然而，
    被告實有將雨水排入A地下室及出入口之舉，更將A地下室及
    出入口設定抵押權予訴外人元大商業銀行股份有限公司（下
    稱元大銀行），因此其辯稱未曾使用A地下室及出入口並非
    事實；況原告請求被告填平A地下室及出入口是為求人車通
    行安全，並維護自己所有權之圓滿，當非以損害被告為主要
    目的，從而亦無權利濫用可言。
　㈤爰依民法第767條第1項前段及中段、民法第179條提起本件訴
    訟等語，並聲明：
　⒈被告應將A地下室及出入口用土填平恢復原狀，及將出入口拆
    除，並將占用之系爭1304-2地號土地返還予原告。
　⒉被告應給付原告122,496元，及自原告民事準備暨答辯狀繕本
    送達被告翌日起至清償日止，按年息5％計算之利息；暨自10
    9年8月1日起至返還A地下室及出入口及其出入口、B工廠、C
    圍牆、D圍牆所占用的原告土地之日止，按月給付原告2,171
    元。
　⒊願供擔保，請准宣告假執行。
二、被告則以：
　㈠A工廠最初係於68年間由訴外人萬藝企業股份有限公司（下稱
    萬藝公司）所興建，而A地下室及出入口則非萬藝公司特別
    開挖，而是因當地的地形地貌而自然形成的階梯與地下空間
    ，應是通往臺南市○○區○○○段0000○0000○號建物（分別稱系
    爭65-8建號建物、系爭65-9建號建物）的地下層階梯及原告
    所有之系爭1304地號土地下方之地下室且與系爭65-9建號建
    物地下室相鄰。被告輾轉取得A工廠之所有權時，並不知悉A
    地下室及出入口之存在，因此亦未有管理或使用A地下室及
    出入口，並且A地下室及出入口既然係因應自然地形地貌而
    形成，解釋上自非由被告所持有。據此，被告就A地下室及
    出入口並無處分權可言，因此亦無填平及拆除出入口之義務
    ，更未有何不當得利。此外，原告實可利用開放式樓梯進入
    A地下室及出入口並自行加以管理維護，利用A地下室及出入
    口上方之土地更不受影響，原告所受之不利益甚微；反觀被
    告如須填平A地下室及出入口，必須先建築水泥牆再將土方
    填入，費用高達數十甚至數百萬，所耗成本甚大，因此原告
    請求被告填平A地下室及出入口顯係以損害被告之權利為目
    的，實屬權利濫用。
　㈡至B工廠亦係由萬藝公司所興建，嗣萬藝公司即讓與B工廠的
    所有權予訴外人張松、周桂如。又系爭1304地號土地亦係原
    告向張松、周桂如買受，買受當時B工廠即已存在，原告當
    時未向張松、周桂如請求拆除B工廠，直至張松、周桂如又
    讓與B工廠所有權予被告後，原告始請求被告拆除。如此可
    見原告對於B工廠占用其土地具有可歸責之事由，自無以向
    被告請求不當得利。
　㈢另C、D圍牆則係被告因應原告長期故意不法將泥水與汙水排
    入被告土地，被告基於自力救濟所設。當初修築C、D圍牆時
    ，原告有來查看且未表示反對，直到興建已近2/3，始表示
    圍牆應興建在被告土地上。另修築圍牆是被告自費，原告並
    且因此同獲防止土方流失之利益。如此以觀，被告興建圍牆
    並無不法，亦無不當得利可言，得利的反而是原告等語，資
    為抗辯。
　㈣並聲明：
　⒈原告之訴駁回。
　⒉如受不利判決，願供擔保，請准宣告免為假執行。　　
三、本院得心證之理由：
　㈠以下事實為兩造所不爭執（見本院卷第42、43、60、297、29
    8、350、457、458頁），且有系爭1304、1304-2、1311-7地
    號土地之土地登記第一類謄本、系爭65-8、65-9建號建物登
    記第一類謄本（見本院卷第81、82頁）、附圖（見本院卷第
    423頁）、臺南市歸仁地政事務所111年2月22日所測量字第1
    110017134號函暨附件之照片（見本院卷第377至381頁）各1
    份附卷可佐，堪信為真實：
　⒈系爭1304、1304-2、1311-7地號土地於100年起，即為原告所
    有。
　⒉系爭65-8、65-9建號建物目前登記之所有權人均為被告，取
    得移轉登記之日期均為104年10月29日。A、B工廠均屬於系
    爭65-8建號建物；系爭65-9建號建物為地下室。
　⒊C、D圍牆為被告於107年8月1日所興建完成，被告有處分權。
　⒋A地下室及出入口占用系爭1304-2地號土地之面積合計為205
    平方公尺；B工廠部分占用系爭1304地號土地之面積為16.5
    平方公尺；C圍牆占用系爭1304地號土地之面積為2.05平方
    公尺；D圍牆占用系爭1311-7地號土地之面積為1.03平方公
    尺。
　⒌B工廠、C圍牆、D圍牆均已於110年10月11日拆除，惟A地下室
    及出入口目前依然存在。
　㈡原告請求填平A地下室及出入口及拆除其出入口之部分：
　⒈按所有人對於無權占有或侵奪其所有物者，得請求返還之。
    對於妨害其所有權者，得請求除去之，民法第767條第1項前
    段與中段定有明文。又按權利之行使，不得違反公共利益，
    或以損害他人為主要目的，民法第148條第1項定有明文；本
    規定固揭櫫權利濫用禁止之原則，然所謂權利濫用，係指外
    觀上徒具權利行使之形式，實質上違背法律之根本精神，亦
    即與權利之社會作用及其目的相背馳者而言。其判斷應採客
    觀標準，觀察一切具體情事，尤應綜合權利人因權利行使所
    能取得之利益，與他人及國家社會因其權利行使所受之損失
    ，比較衡量以定之；而經雙方利益得失衡量，可認當事人行
    使權利，雖足使他人蒙受不利，然非以損害他人為主要目的
    ，即不在該條所定範圍之內（最高法院108年度台上字第175
    2號、110年度台上字第2964號判決意旨參照）。
　⒉被告雖否認A地下室及出入口為其所有，並以前詞置辯，然A
    地下室及出入口顯係為人力所興建乙節，業經本院現場履勘
    無誤，並有現場照片附卷可考（見本院第103至106頁），是
    被告辯稱：A地下室及出入口非萬藝公司特別開挖，為因當
    地的地形地貌而自然形成的階梯與地下空間云云，委不足採
    ；又考量A地下室及出入口係為通往系爭65-8建號建物、系
    爭65-9建號建物的地下層階梯及系爭1304地號土地下方之地
    下室，並與系爭65-9建號建物地下室相鄰等節，為被告所自
    承（見本院卷第55頁），是A地下室及出入口顯屬系爭65-8
    、65-9建號建物之一部分，而歸屬於被告所有；再按主物之
    處分，及於從物，為民法第68條第2項所規定，是縱使A地下
    室及出入口非為系爭65-8、65-9建號建物之一部分，亦應認
    係屬系爭65-8、65-9建號建物之從物，依據上揭規定，被告
    自前手購得系爭65-8、65-9建號建物之時，亦已一併取得A
    地下室及出入口之所有權無疑，是原告主張：被告為A地下
    室及出入口之所有人，自屬可採，被告上揭之辯詞，則屬無
    據。
　⒊次查系爭1304-2地號土地為原告所有，而A地下室及出入口為
    被告所有，且A地下室及出入口及占用系爭1304-2地號部分
    土地等情，業據前述，又被告未能提出占用系爭1304-2地號
    土地之權源，則原告請求拆除填平A地下室及出入口，並將
    占用土地恢復原狀後返還，自屬有據。
　⒋被告雖復辯稱原告請求其拆除填平A地下室及出入口，有違權
    利濫用禁止原則云云。然A地下室及出入口之存在確實已限
    制原告行使系爭1304-2地號土地所有權之情事；且該出入口
    非小，顯足以造成人車通行的疑慮，原告確有為避免自己、
    同住家人、員工或其他受允許使用土地之人誤入或跌落，而
    進一步限縮使用該土地的空間及可能性，反之，被告僅空言
    泛稱拆除填平A地下室及出入口須付出數十萬甚至數百萬元
    ，並未舉證以實其說，況被告既因A地下室及出入口而無權
    占用系爭1304-2地號土地，本即應負擔拆除填平A地下室及
    出入口之費用，且衡之現今之工程費用高漲，拆除、復原工
    程之支出所費不貲亦屬常見，是倘僅因拆除、復原費用不低
    ，即認原告之請求係屬以損害被告為主要目的，顯非適當；
    又被告雖另辯稱原告能自由進出並管理A地下室及出入口，
    原告仍屬有利云云，然原告既已表達反對之情，且A地下室
    及出入口為被告所有，倘原告予以自用，顯有顧慮存在，難
    保日後兩造不會再有其他紛爭，是原告實未因A地下室之存
    在獲得任何利益；據上，原告請求被告拆除填平A地下室及
    出入口，並無違背法律根本精神的情形，且非以損害被告為
    主要目的，則依前揭最高法院判決意旨，被告猶據前詞予以
    爭辯，自不足採。
  ㈢原告請求相當於租金之不當得利之部分：
　⒈按無法律上之原因而受利益，致他人受損害者，應返還其利
    益，雖有法律上之原因，而其後已不存在者，亦同，民法第
    179條定有明文；故凡無法律上原因而受利益，並致他人受
    有損害者，不當得利之法律要件即具備，至當事人是否有可
    歸責之事由，則非所問，此乃基於不當得利制度之目的，本
    係為調整不當之財產變動，以符公平原則（最高法院99年度
    台上字第2006號判決意旨參照）。又判斷是否該當上揭不當
    得利之成立要件時，應以「權益歸屬說」為標準，亦即倘欠
    缺法律上原因而違反權益歸屬對象取得其利益者，即應對該
    對象成立不當得利，而無權占有他人土地，可能獲得相當於
    租金之利益即為社會通常之觀念（最高法院106年度台上字
    第823號、61年台上字第1695判決意旨參照）。另按城市地
    方房屋之租金，以不超過土地及其建築物申報總價額年息10
    ％為限；第97條第99條及第101條之規定，於租用基地建築房
    屋均準用之，土地法第97條第1項、第105條分別定有明文；
    惟所謂年息10％為限，乃指租金之最高限額，非均須按此計
    算，而應斟酌基地位置、工商繁榮程度、使用人利用基地之
    經濟價值、所受利益、彼等關係及社會感情等情事，以為決
    定（最高法院68年台上字第3071號判決意旨參照）。
　⒉查A地下室及出入口、B工廠、C圍牆、D圍牆均為被告所有，
    且無權占有原告所有之土地乙情，業如前述。是原告的土地
    所有權因此受有損害，得請求被告給付相當於租金之不當得
    利，甚為明顯。被告雖以下述情詞至辯，然：
　　⑴被告就A地下室及出入口部分，辯稱被告未曾使用A地下室
      及出入口及，故無不當得利可言云云。然被告所有之A地
      下室及出入口占用原告所有之系爭1304-2地號土地，在法
      律上即應評價為被告違反系爭1304-2地號土地所有權之權
      益歸屬而取得利益。至被告未使用A地下室及出入口乙節
      僅係出於自身對於所有財產的安排規劃，難認其因此未取
      得占有系爭1304-2地號土地之利益，其上揭辯詞，並不足
      採。
　　⑵被告就B工廠之部分，辯稱B工廠在原告買受系爭1304地號
      土地時即已存在，原告當時未請求B工廠之所有權人即被
      告的前手張松、周桂如拆除，卻遲至被告買受B工廠以後
      始如此為之，顯有可歸責於原告之事由云云。然縱認原告
      確有被告上揭所稱之情事，如前述最高法院判決意旨所揭
      示，當事人是否有可歸責之事由，並非成立不當得利所需
      考慮者，是被告此一辯解亦屬無稽。
　  ⑶被告就C、D圍牆之部分，則辯稱興築該等圍牆是基於自力
      救濟，且原告亦因圍牆之存在而受有防止土方流失之利益
      云云。然當事人是否有可歸責之事由，並非成立不當得利
      所需考慮者，已如前述，從而不論被告興建圍牆的原因為
      何，該圍牆既已占用原告土地，即應屬構成不當得利，又
      無論原告是否有因C、D圍牆而受有利益，均無法改變其土
      地所有權受到損害之事實，是被告此等抗辯全無足取。
　⒊原告得請求之不當得利金額：
　  本院考量系爭1304、1304-2、1311-7地號土地係位於臺南市
    歸仁區之城市地方，均作為工廠坐落土地或工廠腹地之用，
    有道路可供通行，惟目前部分土地尚有土石與雜草遍布，有
    待整備等情，有原告起訴時所提出之現場照片共3張（見補
    字卷第29至33頁）、原告111年4月11日所提出之現場照片共
    3張（見本院卷第405至409頁）、本院現場履勘筆錄及所拍
    攝之照片共17張（見本院卷第91至103頁）、臺南市歸仁地
    政事務所110年10月28日所測量字第1100097818號函暨附件
    之現場空拍照片1份（見本院卷第187至189頁）存卷可證；
    另兩造均同意以原告起訴時即109年之地價為準計算相當於
    租金之不當得利時（見本院卷第298頁），再酌以系爭1304
    、1304-2、1311-7地號土地之其他一切情形，認原告請求被
    告給付相當於租金之不當得利之金額，應分別以系爭1304、
    1304-2、1311-7地號土地申報地價之年息6％計算為妥適。據
    此，本院計算被告應給付予原告之不當得利：
　  ⑴至109年7月止（即本件起訴前）之不當得利：
　　  ①系爭1304-2地號土地之申報地價為每平方公尺1,520元，
        有系爭1304-2地號土地之土地第一類登記謄本附可查（
        見補字卷第25頁）。而A地下室及出入口占用系爭1304-
        2地號土地之面積為205平方公尺，被告則係於104年10
        月29日取得A地下室及出入口所有權等情，已如前述。
        是原告就此請求104年11月至109年7月間（共57個月）
        相當於租金之不當得利，應為88,806元（計算式：1,52
        0×205×6％÷12×57＝88,806元）。
　　　②系爭1304地號土地之申報地價為每平方公尺1,859.2元，
        有系爭1304地號土地之土地第一類登記謄本附卷可憑（
        見補字卷第23頁）。而B工廠占用系爭1304地號土地之
        面積為16.5平方公尺，被告則係於104年10月29日取得B
        工廠所有權等情，已如前述。是原告就此請求104年11
        月至109年7月間（共57個月）相當於租金之不當得利，
        應為8,743元（計算式：1,859.2×16.5×6％÷12×57＝8,743
        元，小數點以下4捨5入）。
　　　③又C圍牆占用系爭1304地號土地之面積為2.05平方公尺，
        且係被告於107年8月1日興建完成，又系爭1304地號土
        地之申報地價為每平方公尺1,859.2元等情，業據前述
        ，是原告就此請求其中被占用0.5平方公尺面積之相當
        於租金之不當得利（見本院卷第439頁），107年8月至1
        09年7月間（共2年）相當於租金之不當得利，應為112
        元（計算式：1,859.2×0.5×6％×2＝112元，小數點以下4
        捨5入）。
　　　④依系爭1311-7地號土地之土地第一類登記謄本所示（見
        補字卷第27頁），系爭1311-7地號土地之申報地價為每
        平方公尺3,840元。而D圍牆占用系爭1311-7地號土地之
        面積為1.03平方公尺，且係被告於107年8月1日興建完
        成等情，業據前述。是原告就此請求107年8月至109年7
        月間（共2年）相當於租金之不當得利，應為475元（計
        算式：3,840×1.03×6％×2＝475元，小數點以下4捨5入）
        。
　　　⑤綜合以上，至109年7月止，原告請求相當於租金之不當
        得利98,136元（計算式：88,806＋8,743＋112＋475＝98,13
        6元），為有理由，逾此部分則無理由。
　　⑵自109年8月起（即本件起訴後）之不當得利：
　　　①A地下室及出入口部分：
　　　　A地下室及出入口至今尚未拆除，且占用系爭1304-2地
        號土地之面積為205平方公尺，系爭1304-2地號土地之
        申報地價則為每平方公尺1,520元等情，已詳述如前，
        則原告自109年8月起至被告拆除填平A地下室及出入口
        止，每月得請求相當於租金之不當得利為1,558元（計
        算式：1,520×205×6％÷12＝1,558元）。
　　　②B工廠部分：
　　　　B工廠已於110年10月11日拆除，且占用系爭1304地號土
        地之面積為16.5平方公尺，系爭1304地號土地之申報地
        價則為每平方公尺1859.2元等情，已說明如上，則原告
        自109年8月起至110年10月11日止，每月可請求相當於
        租金之不當得利為153元（計算式：1,859.2×16.5×6％÷1
        2＝153元，小數點以下4捨5入）。
　　　③C圍牆
　　　　C圍牆部分已於110年10月11日拆除，且占用系爭1304地
        號土地之面積為2.05平方公尺，系爭1304地號土地之申
        報地價則為每平方公尺1859.2元等情，已詳如上述，則
        原告自109年8月起至110年10月11日止，請求其中被占
        用面積0.5平方公尺部分之不當得利（見本院卷第440頁
        ），每月可得之金額為5元（計算式：1,859.2×0.5×6％÷
        12＝5元，小數點以下4捨5入）。
　　　④D圍牆：
　　　　D圍牆部分已於110年10月11日拆除，且占用系爭1311-7
        地號土地之面積為1.03平方公尺，系爭1311-7地號土地
        之申報地價則為每平方公尺3,840元等情，已說明如上
        ，則原告自109年8月起至110年10月11日止，每月可請
        求相當於租金之不當得利為20元（計算式：3,840×1.03
        ×6％÷12＝20元，小數點以下4捨5入）。
　　　⑤綜合以上，原告請求自109年8月1日起至拆除填平A地下
        室及其出入口前，被告每月應給付1,558元；另自109年
        8月1日起至110年10月11日止，被告每月應給付178元，
        為有理由（計算式：153＋5＋20＝178元），逾此部分自屬
        無據。
　㈣末按給付無確定期限者，債務人於債權人得請求給付時，經
    其催告而未為給付，自受催告時起，負遲延責任。其經債權
    人起訴而送達訴狀或依督促程序送達支付命令，或為其他相
    類之行為者，與催告有同一之效力，民法第229條第2項定有
    明文。又遲延之債務，以支付金錢為標的者，債權人得請求
    依法定利率計算之遲延利息；應負利息之債務，其利率未經
    約定，亦無法律可據者，週年利率為5％，民法第233條第1項
    前段及第203條亦分別定有明文。據此，原告就請求被告給
    付109年7月31日以前不當得利部分，請求自民事準備暨答辯
    狀繕本送達被告之翌日即109年12月12日起至清償日止，按
    週年利率5％計算之利息，自無不合，應予准許。
四、綜上所述，原告依民法第767條第1項前段及中段、第179條
    請求被告填平A地下室並拆除其出入口，而將占用之土地返
    還；以及請求被告給付98,136元，及自109年12月12日起至
    清償日止，按週年利率5％計算之利息；以及請求被告自109
    年8月1日起至填平A地下室並拆除其出入口之日止，按月給
    付1,558元，及自109年8月1日起至110年10月11日止，按月
    給付178元，均為有理由，應予准許；逾此部分之請求，則
    乏所據，應予駁回。
五、又就原告勝訴部分，原告陳明願供擔保，請求宣告假執行，
    經核並無不合，爰酌定相當之擔保金額，予以准許，其敗訴
    部分，因其假執行之聲請，失所附麗，應予駁回；另就被告
    敗訴部分併依被告之聲請宣告被告預供擔保，得免為假執行
    。
六、本件事證已臻明確，兩造其餘攻擊防禦方法及所提證據，核
    與判決結果不生影響，爰不逐一論述，併此敘明。
七、訴訟費用分擔之依據：民事訴訟法第79條。
中　　華　　民　　國　　111 　年　　10　　月　　27　　日
                  民事第二庭  法  官  王參和
以上正本係照原本作成。
如對本判決上訴，須於判決送達後20日內向本院提出上訴狀。
如委任律師提起上訴者，應一併繳納上訴審裁判費。
中    華    民    國   111    年    10    月    28    日
                              書記官  沈佩霖